【裁判字號】    98,交聲,3057
【裁判日期】    980922
【裁判案由】    違反道路交通管理處罰條例聲明異議
【裁判全文】
臺灣臺北地方法院交通事件裁定        98年度交聲字第3057號
原處分機關  臺北市交通事件裁決所
受處分人    甲○○
上列受處分人因違反道路交通管理處罰條例案件，對於臺北市交
通事件裁決所中華民國98年8 月14日所為之處分（原處分案號：
北市裁罰字第裁22-AEX538556號），聲明異議，本院裁定如下：
    主  文
原處分撤銷。
甲○○汽車駕駛人，駕駛汽車經測試檢定酒精濃度超過規定標準
，處罰鍰新臺幣壹萬玖仟伍佰元，並應接受道路交通安全講習。
    理  由
一、按汽車駕駛人，有道路交通管理處罰條第35條第1 項情形者
    ，應接受道路交通安全講習；汽車駕駛人，駕駛汽車經測試
    檢定酒精濃度超過規定標準者，處新臺幣15,000元以上60,0
    00元以下罰鍰，並當場移置保管該汽車及吊扣其駕駛執照1
    年，道路交通管理處罰條例第24條第1 項第2 款、第35條第
    1 項第1 款分別定有明文。又按汽車駕駛人，因違反本條例
    及道路交通安全規則之規定，受吊銷駕駛執照處分時，吊銷
    其持有各級車類之駕駛執照，亦為道路交通管理處罰條例第
    68 條 所明定，本條規定係於民國（下同）94年12月14日修
    正公布，並於95年3 月1 日施行，而修正前之道路交通管理
    處罰條例第68條規定「汽車駕駛人，因違反本條例及道路交
    通安全規則之規定，受吊扣或吊銷駕駛執照處分時，吊扣或
    吊銷其持有各級車類之駕駛執照」，其修法意旨，係以「原
    條文將違規駕駛人所持有之各級車類駕駛執照一併吊扣或吊
    銷，失之過酷，影響人民工作及生活甚鉅」為由，刪除吊扣
    駕駛人駕駛執照時，應吊扣駕駛人持有各級車類駕駛執照之
    規定，是依現行道路交通管理處罰條例，已無得吊扣駕駛人
    所持有他級駕駛執照之依據存在，監理機關於違反道路交通
    管理事件裁決書主文中諭知關於吊扣駕駛人駕駛執照之處分
    者，僅得吊扣駕駛人違規時所駕駛該級車類之駕駛執照，以
    限制其繼續駕駛該級車類行駛道路之權利，若駕駛人並無該
    級車類之駕駛執照，或雖曾持有該級車類之駕駛執照，然該
    駕駛執照業經吊銷、吊扣，即無從再執行吊扣該級車類駕駛
    執照之處分（臺灣高等法院暨所屬法院97年法律座談會刑事
    類提案第40號之研討結果可資參照）。
二、異議人即受處分人甲○○於民國97年12月14日晚上0 時33分
    許，駕駛車牌號碼9963-MP 號自用小客車，行經臺北市○○
    ○路口，經臺北市政府警察局中山分局員警黃正居當場攔檢
    測試其呼氣酒精濃度超過標準值（每公升0.25至0.4 毫克）
    達每公升0.34毫克，遂以異議人有違反道路交通管理處罰條
    例第35條第1 項第1 款規定之行為制單舉發（北市警交字第
    AE X538556號舉發違反道路交通管理事件通知單）及移置保
    管上開車輛。嗣經原處分機關於98年8 月14日以北市裁罰字
    第裁22-AEX538556號裁決書，爰依道路交通管理處罰條例第
    35 條 第1 項第1 款之規定，裁處罰鍰新臺幣（下同）
    19,500元，吊扣汽車駕駛執照12個月（因異議人係以其所持
    有之大客車營業駕駛執照駕駛自小客車，故吊扣其營業大客
    車駕駛執照），並施以道路交通安全講習。
三、聲明異議意旨略以：伊駕駛自小客車酒駕，因無普通小客車
    駕駛執照，所以被吊扣職業大客車駕照，伊靠職業大客車謀
    生，請不要吊扣其職業大客車執照等語。
四、經查
(一)受處分人於上開時、地，因飲酒後酒精濃度超過標準，駕駛
    前揭自用小客車，為警攔檢查獲，並由原處分機關以駕駛人
    酒精濃度超過規定標準為由，裁處罰鍰19,500元、吊扣駕照
    12個月並施以道安講習事實，業據受處分人自承在卷，是異
    議人酒後酒精濃度超過規定標準，仍於上開時、地駕駛自小
    客車之違規行為，堪以認定。又受處分人並無自用小客車駕
    駛執照，僅有職業大客車駕駛執照，而原處分機關執行吊扣
    駕駛執照之處分時，係要求吊扣受處分人大客車職業駕駛執
    照等事實，亦經受處分人陳述明確，且有臺北市交通事件裁
    決所98年8 月18日北市裁申字第09840310600 號聲明異議案
    件移送書意見欄1 紙在卷足憑，均堪認屬實。
(二)查原處分機關認本件依本案道路交通管理處罰條例第35條第
    1 項第1 款規定，吊扣受處分人職業大客車駕駛執照，於同
    條例第68條修正後，吊扣受處分人所領有憑以許可駕駛汽車
    之駕駛執照，仍符合立法意旨云云，顯有誤會。按行政行為
    採取之方法所造成之損害不得與欲達成目的之利益顯失均衡
    ，行政程序法第7 條第3 款定有明文及行政罰法第18條規定
    意旨可資參照，故受處分人於上情若無自用小客車駕駛執照
    可供吊扣時，吊扣其職業大客車駕駛執照以代之，雖可達成
    限制受處分人繼續駕駛自用小客車之目的，惟亦同時造成限
    制受處分人繼續駕駛職業大客車之結果，所造成之損害已與
    欲達成目的之利益顯失均衡。且依前開所述修正後即本件行
    為時之道路交通管理處罰條例第68條規定，其既已將「吊扣
    」各級車類駕照之規定予以刪除，原處分機關自不能逕行處
    分吊扣受處分人其他車種之駕駛執照，即依該條修正之立法
    意旨，顯然不得吊扣受處分人違規當時所駕駛自用小客車以
    外之其他車種之駕駛執照。故原處分機關因受處分人駕駛自
    用小客車而有上開違規行為，因受處分人並無普通小客車駕
    駛執照因而逕行吊扣其職業大客車駕駛執照，顯已逾越修正
    後道路交通管理處罰條例第68條之規範意涵及範圍，於法自
    有未合，復因受處分人係以駕駛大貨車為業，此經其陳明在
    卷，則上開處分亦同時剝奪受處分人駕駛大貨車之權利，對
    其工作權造成極大之損害，故受處分人此部分聲明異議理由
    ，自屬可採。縱原處分機關認現行道路交通管理處罰條例第
    68條條文內容，或有造成越級駕駛人違規酒後駕車時，受無
    須吊扣駕駛執照之利益，然此關於駕駛執照管理所衍生之問
    題，適用上不盡妥適之情形，係屬刑事立法政策之範疇，並
    非審判機關所能決定，仍應循立法途徑解決（至於是否應依
    修法意旨創設如在高等級駕駛執照上註記不得駕駛特定較低
    等級汽車或機器腳踏車之行政措施或處分，此乃修改法規之
    問題，自不待言），非可自行解釋逾越法條規範之意涵而為
    適用。
五、綜上所述，異議人確有於前述時、地，駕駛前揭自用小客車
    ，而有「汽車駕駛人酒精濃度超過規定標準（0.25-0.4）」
    之違規行為，洵堪認定。從而，原處分機關依道路交通管理
    處罰條例第35條第1 項第1 款、第24條第1 項第2 款之規定
    ，裁處異議人罰鍰19,500元，及施以道路交通安全講習之裁
    罰部分，固無違誤，且異議人就此部分亦未聲明異議，並已
    於97 年12 月17日繳納罰鍰完畢。惟就裁處吊扣異議人（職
    業大客車）駕駛執照12個月之裁罰部分，原處分機關未審酌
    道路交通管理處罰條例第68條於94年12月14日修正之意旨，
    仍處分吊扣異議人（職業大客車）駕駛執照12個月之裁罰，
    尚有未恰。從而，異議人提起本件聲明異議，為有理由，應
    由本院將原處分撤銷，自為裁罰如主文所示，以期適法。
據上論斷，應依道路交通案件處理辦法第20條，裁定如主文。
中    華    民    國    98    年    9    月  22      日
                  交通法庭法  官  楊台清
以上正本證明與原本無異。
如不服本裁定，應於裁定送達後5日內向本院提出抗告狀。
                          書記官  劉子豪
中    華    民    國    98    年    9     月    22    日


司法院資訊處製作；財團法人民間司法改革基金會備份。
